台灣屏東地方法院刑事判決　　　94年度易字第345號
　　公　訴　人　臺灣屏東地方法院檢察署檢察官
　　被　　　告　丙○○
上列被告因傷害案件，經檢察官提起公訴（94年度偵字第2090號
），本院判決如下：
    主  文
丙○○傷害人之身體，處拘役參拾日，如易科罰金以參佰元折算
壹日，緩刑貳年，緩刑期內付保護管束。
    事  實
一、丙○○與甲○○係夫妻關係，為家庭暴力防治法第3 條第1
 　 款所稱之家庭成員，2 人於民國93年9 月18日20時許，在屏
    東縣屏東市○○路13巷8 弄31號之住處內，因細故起爭執，
    丙○○竟即基於傷害之犯意，持木棒毆打甲○○，致甲○○
    因此受有右側臉頰及額部、左前臂多處挫傷之傷害。
二、案經被害人甲○○訴由屏東縣警察局屏東分局移送臺灣屏東
    地方法院檢察署檢察官偵查起訴。
    理  由
一、訊據被告對於上揭犯罪事實，矢口否認，辯稱：是甲○○毆
    打伊，伊並未毆打甲○○，不知甲○○為何會受傷云云。經
    查：
（一）被告於偵查中稱：甲○○是因為我跟他搶奪木棒拉扯時受
      傷的；本院準備程序時稱：我和告訴人搶棍子，可能撞到
      他或推擠到他，我沒有故意要打他（見本院94年7 月29日
      準備程序筆錄）；於本院審理時方改稱：不知甲○○為何
      會受傷云云，是其陳述前後不一，所辯是否可採，即有可
      疑。
（二）被告確有傷害犯行，除據證人甲○○指證明確外，證人乙
      ○○即被告之孫亦證稱：案發當日晚間回家，確實有見到
      祖母甲○○有受傷，祖父和祖母有打架等語；而被害人甲
      ○○因而受有右側臉頰及額部、左前臂多處挫傷之傷害，
      復有屏東基督教醫院出具之診斷證明書可證，堪信被告確
      有毆打其配偶甲○○成傷之事實。
（三）按正當防衛必須對於現在不法之侵害始得為之，侵害業已
      過去，即無正當防衛可言。至彼此互毆，又必以一方初無
      傷人之行為，因排除對方不法之侵害而加以還擊，始得以
      正當防衛論。故侵害已過去後之報復行為，與無從分別何
      方為不法侵害之互毆行為，均不得主張防衛權，最高法院
      30年上字第1040號判例著有明文。被告與甲○○因口角進
      而拿木棍互毆彼此之行為（被告部份並未受傷），業據證
      人乙○○證述明確，既無證據證明告訴人甲○○先行侵害
      ，被告自不得主張正當防衛。又持木棍與人拉扯、推擠，
      在被告為男性，被害人為女性，身形、體力有所差距之情
      況下，極易造成氣力較弱之一方受傷，而被告具有大學學
      歷，就此一日常生活經驗所得預見之事項即此項傷害事實
      之發生，既可預見，且其發生不違背本意，依刑法第13
      條第2 項之規定，其有傷害之故意，可以認定。綜上所述
      ，相互印證，被告罪證明確，犯行洵堪認定。
二、按家庭暴力者，謂家庭成員間實施身體或精神上不法侵害之
    行為；又家庭暴力罪者，謂家庭成員間故意實施家庭暴力行
    為而成立其他法律所規定之犯罪，家庭暴力防治法第2 條第
    1 項、第2 項分別定有明文。本件被告與被害人係夫妻關係
    ，2 人間具有家庭暴力防治法第3 條第1 款所定之家庭成員
    關係，被告復對於被害人實施身體上之傷害行為，且構成刑
    法傷害罪，核屬家庭暴力罪無訛。核被告所為，係犯刑法第
    277 條第1 項傷害罪。爰審酌被告因與配偶發生口角即率爾
    毆打對方，被害人受傷雖非嚴重，但被告犯後並無悔意等一
    切情狀，量處如主文所示之刑，並諭知易科罰金之折算標準
    ，以資懲儆。惟查被告現已81歲，年紀老邁，其無前科，素
    行尚佳，有臺灣高等法院被告全國前案紀錄表在卷可稽，目
    前罹患癌症，有被告提出之屏東基督教醫院領藥單可稽，本
    院斟酌上情，認其一時失慮而罹刑典，經此審判科刑，當知
    所警惕，信無再犯之虞，本件所宣告之刑以暫不執行為適當
    ，爰諭知緩刑2 年，以勵自新，並依家庭暴力防治法第30條
    第1 項規定，於緩刑期內付保護管束，以收後效。
據上論斷，應依刑事訴訟法第299 條第1 項前段，家庭暴力防治
法第30條第1 項，刑法第11條前段、第277 條第1 項、第41條第
1項前段、第74條第1 款，判決如主文。
本案經檢察官葉容芳到庭執行職務。
中    華    民      國      94    年   9    月   5    日
                 臺灣屏東地方法院刑事第五庭
                              審判長法  官  石家禎
                                    法  官  楊文廣
                                    法  官  林家聖
以上正本證明與原本無異。
如不服本判決應於收受本判決送達後十日內向本院提出上訴書狀
，其未敘述上訴理由者，並得於提起上訴後十日內向本院補提理
由書狀（均須按他造當事人之人數附繕本）「切勿逕送上級法院
」。
                                    書記官  林鴻仁
中    華    民      國      94    年   9    月   5    日
中華民國刑法第277條第1項
(普通傷害罪)
傷害人之身體或健康者，處 3 年以下有期徒刑、拘役或 1 千元
以下罰金。
